臺灣桃園地方法院民事判決　　　　　　　 96年度訴字第653號
原　　　告　焄榮工業股份有限公司
法定代理人　甲○○
訴訟代理人　喬國偉律師
被　　　告　立川機電工業有限公司
法定代理人　乙○○
訴訟代理人　劉楷律師
上列當事人間第三人異議事件，於民國96年10月24日辯論終結，
本院判決如下：
    主      文
原告之訴駁回。
訴訟費用由原告負擔。
    事實及理由
一、按原告於判決確定前，得撤回訴之全部或一部。但被告已為
    本案之言詞辯論者，應得其同意。訴之撤回應以書狀為之。
    但於期日，得以言詞向法院或受命法官為之。再按訴狀送達
    後，原告不得將原訴變更或追加他訴。但請求之基礎事實同
    一者及不甚礙被告之防禦及訴訟之終結者，不在此限。民事
    訴訟法262 條第1 項、第2 項、第255 條第1 項但書第2 款
    、第7 款分別定有明文。本件原告起訴請求被告丙○○返還
    本院95年度執字第28584 號強制執行事件查封筆錄財產目錄
    附表所載編號1 至12之機器設備（下稱系爭機器設備），嗣
    於民國96年10月24日言詞辯論時，以言詞撤回關於被告丙○
    ○部分全部之訴，而被告丙○○未曾為本案之言詞辯論，原
    告此之撤回，無庸得被告丙○○之同意，已經生效。又原告
    起訴請求被告撤銷本院95年度執字第28584 號強制執行事件
    對系爭機器設備之查封等強制執行程序，並請求返還系爭機
    器設備，及確認被告對系爭機器設備均無留置權存在，亦無
    查封登記或強制執行之權利存在。嗣原告於96年7 月25日言
    詞辯論時，將除「依民法第962 條規定，請求被告返還系爭
    機器設備」外之其餘請求，均以言詞撤回，並得被告之同意
    ，亦生撤回效力。原告復於96年10月12日因爭機器設備現為
    本院查封，被告已無給付可能，而將請求被告返還系爭機器
    設備之聲明，變更為本院95年度執字第28584 號強制執行事
    件中，就系爭機器設備之查封強制執行程序，應予撤銷，原
    告所為上開訴之變更，可認係基於同一基礎事實，且不甚礙
    被告之防禦及訴訟之終結，亦應予准許。
二、原告起訴主張訴外人馬來西亞商Ideal Scale Sdn.Bhd於 93
    年12月21日就其所有系爭機器設備與原告簽立維修契約並交
    付原告，嗣訴外人丙○○向被告承租坐落於桃園縣楊梅鎮○
    ○路12號之廠房後，原告於94年4 月20日與訴外人丙○○簽
    訂承包合約，將系爭機器設備置放於上開廠房委由訴外人丙
    ○○維修。嗣因訴外人丙○○與被告間就租賃上開廠房契約
    產生糾紛，造成訴外人丙○○無法履行與原告間之承包合約
    ，原告遂於96年1 月16日解除前開承包合約。詎被告以其請
    求訴外人丙○○返還租賃物事件之本院94年度壢簡字第1283
    號判決，聲請本院以95年度執字第28584 號強制執行事件查
    封系爭機器設備在案。惟原告既已解除與訴外人丙○○間之
    前開承包合約，自得請求訴外人丙○○返還系爭機器設備，
    而系爭機器設備非訴外人丙○○所有，被告竟以對訴外人丙
    ○○之金錢債權之執行名義，聲請本院強制執行並查封系爭
    機器設備，原告雖非系爭機器設備之所有人，惟已侵害原告
    終止承包合約後，得向訴外人丙○○請求返還系爭機器設備
    之權利，為此原告爰依強制執行法第15條規定，提起本件訴
    訟等語。並聲明本院95年度執字第28584 號強制執行事件中
    ，就系爭機器設備之查封強制執行程序，應予撤銷。
三、被告則以被告不同意原告所為之訴之變更，而強制執行法第
    15條規定之「權利」，應不包含債之關係所生之請求權。原
    告對系爭機器設備既無所有權且亦非由其占有中，其對系爭
    機器設備並無足以排除強制執行之權利，自不得對被告提起
    異議之訴等語資為抗辯。並聲明駁回原告之訴。
四、按「第三人就執行標的物有足以排除強制執行之權利者，得
    於強制執行程序終結前，向執行法院對債權人提起異議之訴
    。如債務人亦否認其權利時，並得以債務人為被告。」強制
    執行法第15條固定有明文，次按「強制執行法第15條所謂就
    執行標的物有足以排除強制執行之權利者，係指對於執行標
    的物有所有權、典權、留置權、質權存在情形之一者而言。
    上訴人（道教會團體）主張訟爭房屋係伊所屬眾信徒捐款購
    地興建，因伊尚未辦妥法人登記，乃暫以住持王某名義建屋
    並辦理所有權登記，由王某出其字據，承諾俟伊辦妥法人登
    記後，再以捐助方式將房地所有權移轉登記與伊各節，就令
    非虛，上訴人亦僅得依據信託關係，享有請求王某返還房地
    所有權之債權而已，訟爭房地之所有權人既為執行債務人王
    某，上訴人即無足以排除強制執行之權利。」最高法院68年
    台上字第3190號判例意旨參照。經查，原告主張非其所有之
    系爭機器設備為被告聲請本院以95年度執字第28584 號強制
    執行事件所查封一事，已為被告所不爭執，並經本院調取本
    院以95年度執字第28584 號強制執行事件查核屬實。原告此
    部分之主張，自為真實可信。原告又主張訴外人馬來西亞商
    Ideal Scale Sdn.Bhd於93年12 月21日就其所有系爭機器設
    備與原告簽立維修契約並交付原告，嗣訴外人丙○○向被告
    承租坐落於桃園縣楊梅鎮○○路12號之廠房後，原告於94年
    4 月20日與訴外人丙○○簽訂承包合約，將系爭機器設備置
    放於上開廠房委由訴外人丙○○維修。嗣因訴外人丙○○與
    被告間就租賃上開廠房契約產生糾紛，造成訴外人丙○○無
    法履行與原告間之承包合約，原告遂於96年1 月16日解除前
    開承包合約，自得請求訴外人丙○○返還系爭機器設備被告
    竟以對訴外人丙○○之金錢債權之執行名義，聲請本院強制
    執行並查封系爭機器設備，已侵害原告終止承包合約後，得
    向訴外人丙○○請求返還系爭機器設備之權利等情，然依原
    告所述，縱屬實在，原告僅係對訴外人丙○○有請求返還系
    爭機器設備之債權或系爭機器設備之間接占有人，而占有依
    民法第940 條之規定，僅係對於物有事實上管領之力，故原
    告主張其就系爭機器設備之債權及占有云云，均非前述判例
    意旨例示對執行標的物有所有權、典權、留置權、質權等足
    以排除強制執行之權利存在之情形。依前說明，本件原告主
    張其對訴外人丙○○請求返還系爭機器設備之債權或系爭機
    器設備之間接占有人云云，縱屬實在，究非對系爭機器具足
    以排除強制執行之權利，其請求撤銷本院95年度執字第2858
    4 號強制執行事件中，就系爭機器設備之查封強制執行程序
    ，於法無據，為無理由，應予駁回。
五、本件事證已臻明確，被告其餘攻擊及防禦方法，核與本件判
    決結果無影響，爰不一一論述，併此說明。
據上論結，本件原告之訴為無理由，依民事訴訟法第78條，判決
如主文。
中　　華　　民　　國　　96　　年　　11　　月　　 7  　日
                  民事第三庭    法　官　張天民
以上正本係照原本作成
如對本判決上訴，須於判決送達後20日內向本院提出上訴狀
中　　華　　民　　國　　96　　年　　11　　月　 　7　　日
                                書記官　劉彩華
